【裁判字號】    99,消債更,53
【裁判日期】    990330
【裁判案由】    更生事件
【裁判全文】
臺灣臺中地方法院民事裁定            99年度消債更字第53號
    聲  請  人
    即  債務人  張玉萍
    相  對  人
    即  債權人  萬泰商業銀行股份有限公司
    法定代理人  午○○
    代  理  人  陳佳任
    相  對  人
    即  債權人  大眾商業銀行股份有限公司
    法定代理人  丑○○
    代  理  人  辰○○
    相  對  人
    即  債權人  台新國際商業銀行股份有限公司
    法定代理人  乙○○
    代  理  人  壬○○
    相  對  人
    即  債權人  國泰世華商業銀行股份有限公司
    法定代理人  己○○
    代  理  人  庚○○
    相  對  人
    即  債權人  中國信託商業銀行股份有限公司
    法定代理人  寅○○○○
    代  理  人  巳○○
    相  對  人
    即  債權人  荷商荷蘭銀行股份有限公司台北分公司
    法定代理人  卯○○
    代  理  人  丁○○
    相  對  人
    即  債權人  新加坡商星展銀行股份有限公司
                （原「寶華商業銀行股份有限公司」）
    法定代理人  子○○
    代  理  人  癸○○
    相  對  人
    即  債權人  臺灣新光商業銀行股份有限公司
    法定代理人  戊○○
    代  理  人  辛○○
    相  對  人
    即  債權人  新裕資產管理股份有限公司
    法定代理人  甲○○
    代  理  人  丙○○
上列當事人間消費者債務清理事件，債務人聲請更生，本院裁定
如下：
    主    文
聲請人即債務人張玉萍自中華民國99年 3月30日16時起開始更生
程序。
    理    由
一、按債務人與金融機構協商成立者，不得聲請更生或清算，但
    因不可歸責於己之事由，致履行顯有重大困難者，不在此限
    ；本條例施行前，債務人依金融主管機關協調成立之中華民
    國銀行公會會員辦理消費金融案件無擔保債務協商機制與金
    融機構成立之協商，準用前項之規定，消費者債務清理條例
    第151條第5項、第 6項分別定有明文。又聲請更生或清算不
    合程式或不備其他要件者，法院應以裁定駁回之，但其情形
    可以補正者，法院應定期間先命補正，復為同條例第八條所
    明定。
二、本件聲請人即債務人主張因財產及收入不足以清償債務，前
    曾於95年11月 8日依照中華民國銀行公會會員辦理消費金融
    案件無擔保債務協商機制與金融機構成立協商，自95年 7月
    起，分80期，利率0.00%，且每月10日清償新台幣 22,054元
    ，惟因聲請人每月薪資僅約45,000元，在扣除自己生活必要
    費用後，尚可支應，嗣因公司營運不好，薪資減少，而無法
    依協商條件履行，於98年10月起毀諾，故聲請人無力繼續履
    行原協商條件，顯係因非可歸責於己之事由致履行有重大困
    難等語，業據提出協議書、無擔保債務還款計劃在卷可按。
    從而，債務人主張無法清償債務等語，應堪採信。
三、然查，本件經依職權向各金融機關債權人函查債務人消費明
    細紀錄顯示，債務人消費內容為預借現金｛94年2月15日200
    ,000元、94年3月97,200元、94年6月87,300元、94年7月63,
    100元、94年8月15,600元｝、信用貸款｛92年2月12日500,0
    00元、93年4月 9日600,000元（保證債務，主債務人「億
    實業有限公司」）、 93年11月900,000元（保證債務，主債
    務人「億實業有限公司」）、94年1月31日200,000元、94
    年2月21日90,000元、94年 3月21日210,000元、94年4月6日
    350,000元｝等 ，而其每月消費額度時有逾越薪資總額之情
    事，此有債權人提出之消費帳明細及本院製作之消費明細表
    （進行單）附卷可稽，矧，債務人於本院99年 3月24日訊問
    時自承（保證債務億實業有限公司是何人？）那是姐姐開
    的，是賣鞋子。鞋店開在豐原，也有做電視購物。經營了 3
    年多，從93年到96年，我不是股東，公司是姐姐在經營，因
    為公司周轉不過來，所以要我當保證人，我做了 5次以上，
    大概一個月 1次。（除了保證，其他的大額信貸做何用途？
    ）也是拿給姐姐做生意,台新94年6月的20萬也是，其他的大
    額預借現金也是拿給我姐姐等語，據此，債務人欲將提供予
    姐姐經商所積欠之債務，轉嫁債權人負擔，顯然不公平。如
    是上述消費性質非生活必要之支出，而係奢侈、浪費之性質
    。惟因債務人既因債務負擔沈重，且在協商後仍努力還款，
    本院仍准其更生。
四、又債務人之消費內容既如前述，核與消費者債務清理條例第
    134條第4款所稱：「浪費、賭博或其他投機行為，致財產顯
    然減少或負擔過重之債務」等不免責事由相當。再經本院訊
    問各該債權人亦表明反對債務人之更生聲請，未來本件更生
    程序，恐將因其更生方案無法獲致債權人會議通過或法院認
    可而宣告清算，徒增程序勞費，欠缺實益。惟，本院仍認應
    准債務人進入更生程序，提供其更生方案付諸表決之機會，
    爰裁定如主文。
中    華    民    國    99    年    3     月    30    日
                  民事庭法  官  顏世傑
上為正本係照原本作成
本件不得抗告
本裁定已於99年3月30日16時公告。
中    華    民    國    99    年    3     月    30    日
                        書記官  楊均謙

司法院資訊處製作；財團法人民間司法改革基金會備份。
